臺灣臺中地方法院刑事裁定　　　　　 100年度交聲字第1475號
原處分機關　交通部公路總局臺中區監理所
異　議　人
即受處分人　謝依娉
上列受處分人因違反道路交通管理處罰條例案件，對於交通部公
路總局臺中區監理所民國100年4月21日所為之裁決（中監違字第
裁60-A00000000號裁決書），聲明異議，本院裁定如下：
    主  文
異議駁回。
    理  由
一、原處分意旨略以：受處分人即異議人謝依娉（下簡稱受處分
    人）所有車牌號碼2R-7106號自小客車，於民國100年1月18
    日22時39分許，在臺北市中山北、長春路口（往北）處，因
    有紅燈越線之違規，為臺北市政府警察局中山分局交通分隊
    員警以科學儀器拍照取證，以受處分人為被通知人，爰依違
    反道路交通管理處罰條例第60條第2項第3款規定掣單舉發本
    件違規。嗣受處分人於應到案日期提出申訴，經原舉發機關
    調查結果，仍認受處分人有上開違規情事，原處分機關乃依
    上開規定，於100年4月21日以中監違字第裁60-A00000000號
    違反道路交通管理事件裁決書，裁處受處分人罰鍰新臺幣（
    下同）900元等語。
二、聲明異議意旨略以：依照片所示，本車已超越停車格白線，
    且燈號顯示應為綠燈或黃燈，本車理應加速通過右轉，然前
    方因有車輛圍堵無法前行。第二張照片雖為紅燈，並無跡象
    顯示車輛行進或已停止，則所有入鏡照片之車輛是否均已違
    反交通規定而應受罰。又舉發單位函稱該路段黃燈4秒，足
    供駕駛人臨停於停止線前，是否要求駕駛人倒車到停止線，
    此完全是該局一廂情願的說法。第一張相片顯示黃色計程車
    （無車號），而第二張照片顯示計程車（有車號），顯示所
    有車輛均在行進中。時間過於接近之二張相片無法顯示或確
    認有違規之車輛，逕自開單，有違舉證原則，爰聲明異議云
    云。
三、按停止線，係用以指示行駛車輛停止之界限，車輛停止時，
    其前懸部分不得伸越該線；圓形黃燈用以警告車輛駕駛人及
    行人，表示紅色燈號即將顯示，屆時將失去通行路權；車輛
    面對圓形紅燈表示禁止通行，不得超越停止線或進入路口，
    道路交通標誌標線號誌設置規則第170第1項、第206條第4款
    、第5款分別定有明文。又按汽車駕駛人，駕駛汽車有不遵
    守道路交通標誌、標線、號誌之指示之情形者，處900元以
    上1800元以下罰鍰，道路交通管理處罰條例第60條第2項第3
    款，亦有明文。再按交通部82年4月22日交路字第009811號
    函示內容摘要：在有繪設路口範圍者，車輛無視於紅燈警示
    ，有穿越路口之意圖，而「車身已伸入路口範圍亦視同闖紅
    燈；若僅伸越停止線而未達路口範圍者，則視為不遵守標線
    指示。」（即依道路交通管理處罰條例第60條第2項第3款之
    規定論處）處分之。上開函釋係針對道路交通管理處罰條例
    第53條之「闖紅燈」所為之釋示，具有「解釋性行政規則」
    之效力，自堪為各級機關適用法律及民眾認知執法機關適用
    法律意見之參考。
四、經查：
  (一)受處分人所有之上開自用小客車，於上揭時、地，因紅燈越
    線之違規而為測速照相機拍照採證之事實，為受處分人所不
    爭執，核與臺北市政府警察局中山分局100年3月11日北市警
    中分交字第10030704500號函及舉發違規照片2幀所示情形相
    符，堪認無訛。
  (二)又本件違規路段所裝設之微電腦闖紅燈自動測速照相系統，
    係屬線圈感應式闖紅燈暨測速照相器，以感應線圈之距離對
    照通過線圈的時間，換算測得違規車輛當時所行駛之速率，
    經儀器電腦判讀後予以採證照相，觀以卷附之第1張採證照
    片（本院卷第6頁上方照片），該張照片上所顯示之數碼，
    第1排文字「0000 00-00-00」，係指100年1月18日22時39分
    ，第2排左側文字「2Y40」係指第2採證車道黃燈時間4秒，
    第2排右側文字「R011」係指紅燈亮起後1.1秒，車子壓觸感
    應線圈，第3排左側文字「046」係指本次測照組數序號，第
    3排右側文字係指採測照地點代號。第二張採證照片（本院
    卷第6頁下方照片），其第1排文字與第1張照片第1排文字相
    同，均指違規之時間，第2排左側文字「2Y40」與第1張照片
    第2排左側文字相同，均係指第2採證車道黃燈時間4秒，第2
    排右側文字「R017」係指紅燈亮起後1.7秒車子臨停於行人
    穿越道上、觸壓感應線圈，第3排左側文字「046」與第1張
    照片第3排左側照片相同，係指本次測照組數序號，第3排右
    側文字「V=09」係代表測照時該車車速為每小時9公里。從
    而，依卷附採證相片2張上之數據資料顯示，舉發地點路口
    之黃燈號誌持續時間有4.0秒，已足供受處分人於紅燈亮起
    前，臨停於該路口之停止線前，待下一次綠燈亮起時再行起
    步，惟受處分人所駕駛之車輛，在舉發地點路口，係於紅燈
    亮起1.1秒後超越停止線，經線圈感應偵測電腦因判讀越線
    而啟動拍攝第1張採證照片，復於紅燈亮起1.7秒時，仍以時
    速9公里之速度前進，而拍攝第2張採證照片，顯見受處分人
    所駕駛之車輛係於紅燈已亮起1.1秒，始輾壓該感應線圈，
    於紅燈亮起1.7秒後，復繼續前進而有紅燈越線之行為。是
    其所辯於紅燈未亮前，車輛即已越線，因前方車輛圍堵，無
    法前行云云，顯係卸責之詞，尚非可採。
五、綜上所述，原處分機關援引道路交通管理處罰條例第60條第
    2項第3款之規定，裁處受處分人罰鍰900元，核無違誤，受
    處分人聲明異議為無理由，應予駁回。
據上論斷，應依道路交通管理處罰條例第87條第2項、道路交通
事件處理辦法第18條，裁定如主文。
中    華    民    國   100    年    6     月    13    日
                      交通法庭  法  官  李婉玉
上正本證明與原本無異。
如不服本裁定應於送達後5日內向本院提出抗告狀。
                                書記官  林政佑
中    華    民    國   100    年    6     月    13    日